臺灣士林地方法院刑事判決　　　　　　　　　　　　　九十一年度簡上字第五一號
　　上訴人即被告　甲○○
　　選任　辯護人　謝宜伶律師
右列上訴人因搶奪等案件，不服本院九十年度簡字第一三二一號中華民國九十一年一
月九日簡易判決（聲請案號：八十九年度偵字第九七九四號），提起上訴，本院管轄
之第二審合議庭自為第一審判決如左：
    主  文
原判決撤銷。
甲○○意圖為自己不法之所有，而搶奪他人之動產，處有期徒刑陸月，如易科罰金以
佰元折算壹日，緩刑貳年。
    事  實
一、甲○○與丁○○原為夫妻，嗣於八十八年七月十五日離婚，離婚後二人即常就探
    視小孩、小孩學費及婚姻關係存續中所購之財產問題發生爭吵。甲○○於民國八
    十九年七月三十一日上午八時十分許，至台北市○○區○○街二四四巷十九號四
    樓丁○○住處附近，待準備上班之丁○○出門時，甲○○即向前欲與丁○○談論
    ，因丁○○不願意，二人遂發生爭吵、拉扯，於拉扯之際，甲○○看見丁○○皮
    包內所置之摩托羅拉牌行動電話一只，竟意圖為自己不法之所有，趁丁○○不備
    之際，搶奪丁○○所有之該行動電話一只，得手後揚長而去。丁○○遂於同日上
    午八時四十分許向在附近上班之丙○○商借電話報警，經循線查獲。
二、案經被害人丁○○訴由台北市政府警察局士林分局移送台灣士林地方法院檢察署
    檢察官聲請簡易判決處刑。
    理  由
一、訊據被告甲○○，固不否認於前開時地與告訴人丁○○碰面，並發生拉扯、爭執
    ，惟矢口否認上開犯行，辯稱：當天根本未拿告訴人之行動電話，縱有，告訴人
    之行動電話前為其所購，其將之取走，亦無不法所有之意圖云云，然查：
  (一)右揭事實業據告訴人於警訊、偵查及本院調查、審理時指訴歷歷。
  (二)查據目擊證人丙○○於八十九年十一月二十四日檢察官訊問時證稱：並不認識告
    訴人。於八十九年七月三十一日早上七時至七時十分，看到被告蹲在其公司對面
    ，過沒多久聽到爭吵聲，出來看，看到被告與告訴人二人在爭吵，被告拉告訴人
    之手，後來其再進入公司，再出來看時，看到告訴人往前跑，稱要借電話報警，
    告訴人用其公司電話報警。有看到被告要去搶告訴人（筆錄誤為被告）皮包，從
    裡面搶出行動電話及鑰匙，被告將鑰匙往屋頂上丟，然後被告拿行動電話就走了
    。二人約爭吵半小時等語；於本院九十一年八月二十一日調查時結證稱：不認識
    告訴人及被告。當天約七時許，到公司停好車，在二四四巷十七號見一男一女在
    拉扯、爭吵，拉扯間男的搶女的鑰匙，女的要搶回來，男的就將鑰匙丟到屋頂上
    去，後來男的又爬到屋頂上去將鑰匙撿回來，男的也有將女的皮包拉扯下來。我
    現在大約只記得這個樣子，因為時間太久了，已經不太記得了。拉扯過程約二、
    三十分鐘。行動電話我有看到女生有拿，當時我是有看到男的將鑰匙丟到屋頂，
    我現在慢慢回想起來，行動電話男的也有拿走，好像並沒有還給女生。印象中好
    像是女生拿出行動電話要撥打時，被拿走的。好像二人爭吵時有講到電話，是女
    生說不要將她的電話拿去。後來女的來借電話報警等語。核證人丙○○就被告搶
    走告訴人行動電話及鑰匙，後將鑰匙丟至屋頂，行動電話取走等情，前後均一致
    。再參以證人丙○○於八十九年七月三十一日在案發現場附近任職，在偶然間目
    睹本件發生情形，與告訴人及被告素不相識，衡情無誣陷被告，偏袒告訴人之虞
    ，其所言應堪採信。
  (三)次查案發後，告訴人係向證人丙○○任職之公司借電話報警一情，業據告訴人及
    證人丙○○述明，復有台北市政府警察局士林分局八十九年十二月二十日函在卷
    可參。倘告訴人之行動電話未遭被告搶走，告訴人何不使用行動電話報警，而須
    向素昧平生之丙○○借電話報警？
  (四)證人乙○○雖證稱：八十九年七月三十一日早上七時許，被告致電稱其前妻住我
    家附近，與我約該日上午七時許，在我家附近碰面，與被告碰面後不久，告訴人
    即出現，被告即向前，僅見告訴人丟被告之物，後詢問被告方知係鑰匙。因距被
    告與告訴人有七、八、九部轎車之距離，故看不清楚被告有無搶東西。另有段時
    間離開去移停放之機車，並未看到二人爭執之情形。惟被告離開告訴人時，僅見
    被告手拿鑰匙，並無其他之東西云云，惟查被告於警訊時業已供稱：與告訴人碰
    面時，並無其他人在場等語，倘證人乙○○在場，何以被告為上開之陳述？又如
    被告所辯：當日是告訴人致電要其前往告訴人住處談小孩學費之問題云云屬實，
    則被告此行之目的既係與告訴人談小孩學費之事，何以被告會約少聯絡（被告與
    乙○○較少聯絡一節，已據乙○○述明在卷）之乙○○碰面？再被告及乙○○陳
    稱：當日上午七時許，被告以其0000000000之行動電話撥打乙○○家
    中00000000號電話約乙○○碰面，惟經調閱被告前開行動電話八十九年
    七月三十一日通聯記錄，被告上開電話於當日上午八時始撥打第一通電話，且非
    乙○○家中之電話，顯見當日早上被告並無致電乙○○，二人此部分之陳述，顯
    與事實不符，是而乙○○於被告與告訴人爭執時，是否在場，甚堪起疑。又縱令
    乙○○在場，然依其所述：其當時有段時間去移機車，未見被告與告訴人二人爭
    執之情形，未移機車時，雖有目睹，但距離過遠看不清楚等語，堪認乙○○並未
    清楚全程目睹被告與告訴人爭執之過程，是乙○○雖未見被告搶奪告訴人之行動
    電話，亦不足為被告有利之認定。
  (五)被告雖辯稱：縱有拿告訴人之電話，然告訴人之行動電話前為其所購，其將之取
    走，亦無不法所有之意圖云云，然查縱該電話為被告所買，惟業已給予告訴人，
    且二人於八十八年七月十五日即離婚（業據告訴人及被告陳明），已非夫妻，已
    無財產共有之關係，被告就此自亦知之，被告將告訴人所有之行動電話搶走，迄
    告訴人索討，於一個月後始返還，其有不法所有之意圖甚明，所辯無此意圖云云
    ，顯為卸責之詞，不足採信。
  (六)雖辯護人質疑告訴人就被搶之行動電話號碼或稱0000000000、或稱：
    0000000000，或稱：0000000000，若果遭搶奪，何以電話
    號碼前後所述不一？然查告訴人於警局提起告訴時，僅言遭搶行動電話，並未稱
    電話號碼，警訊出現之0000000000門號，乃警察所述，非出自告訴人
    之口，難認告訴人曾稱其被搶之電話門號為0000000000。又告訴人於
    本院數次均稱被搶之行動電話門號為0000000000號，雖其於本院九十
    一年五月二十二日訊問時曾稱被搶的是0000000000號等語，惟告訴人
    除該次指訴被搶的是0000000000號外，餘均稱0000000000
    號，而該二號碼除末二碼不同外，餘皆相同，且九十一年五月二十二日本院訊問
    時，已距案發時間近二年，是告訴人為錯誤之記憶，並非不符常情，尚難執此認
    告訴人所述不可採。
  (七)另辯護人質疑證人丙○○於本院及偵查中所述不相一致，且其稱：案發時間為上
    午七時許，地點為十七號前等語，與告訴人所稱：案發時間為七時四十分許，案
    發地點為十九號前等語，亦不相符云云。查：證人丙○○於九十一年八月二十
    一日至本院作證，此時距案發時間已逾二年，而人之記憶有限，對事件始末之記
    憶，經由時間之流逝，難免支離、不全，尤其是細節部分。查證人丙○○於本院
    所述與其在偵查中所述，雖非完全一致，然其證詞均一致指稱：被告有搶告訴人
    之電話等語。又如前述，丙○○與告訴人及被告素不相識，並無誣陷被告，偏袒
    告訴人之虞，且丙○○於本院作證時，亦稱：於檢察官處所言實在，現在所述的
    是印象中還記得的部分等語，是難就證人丙○○於本院所述與偵查中非完全一致
    ，即推翻其證詞。又案發時間為何，不僅告訴人所述與丙○○所言不一，即便
    與被告所稱之八時十分許亦不一，而當日早上被告與告訴人確發生爭執，則為被
    告、告訴人及證人丙○○所一致肯認，則各人所述時間之不一，堪認是為記憶或
    當時有無注意時間之因素所左右，無從以此認丙○○及告訴人所述不足採。再
    案發時間，上開各人所述雖不同，惟參酌證人丙○○稱：被告與告訴人約爭執三
    十分鐘，後告訴人向其借電話報警，而依前開台北市政府警察局士林分局函足悉
    報案時間為八時四十分，綜上二情，本院認本件事發時間為八時十分許。另十
    七號與十九號為相鄰之二建物，告訴人稱案發地在十九號前，丙○○稱在十七號
    前，並無何不符之處。依上，辯護人上開質疑，顯均無理由。
    綜上所述，被告所辯均為卸責之詞，被告搶奪之犯行堪可認定。事證明確，應依
    法論科。
二、核被告所為係犯刑法第三百二十五條第一項之搶奪罪。
三、聲請簡易判決處刑意旨另認：告訴人丁○○曾因被告毆打事件，向台灣台北地方
    法院（誤為台灣士林地方法院）聲請暫時保護令，並經該院於八十九年三月一日
    核發八十九年暫家護字第二十號暫時保護令，令被告不得直接或間接對告訴人為
    實施身體上或精神上不法侵害之行為，並不得有騷擾行為，詎被告卻於前開時地
    ，對告訴人為傷害、毀損其機車、手錶之騷擾行為（傷害、毀損部分，已據告訴
    人撤回告訴），而認被告涉有家庭暴力防治法第五十條第二款之違反保護令罪嫌
    。查告訴人固聲請，並經台灣台北地方法院於八十九年三月一日核發八十九年暫
    家護字第二十號暫時保護令，令被告不得對告訴人為前開行為，惟該暫時保護令
    ，業據告訴人於八十九年五月二十九日撤回等情，業據本院調取該院八十九年家
    護字第一三七號案卷核閱無誤，並有該暫時保護令裁定、八十九年五月二十九日
    非訟事件筆錄在卷可參。查八十九年暫家護字第二十號暫時保護令因告訴人撤回
    ，而自八十九年五月二十九日起失其效力，縱被告有聲請簡易判決處刑書所述之
    上開行為，亦與家庭暴力防治法第五十條第二款之構成要件不該當，無從構成該
    罪。雖原起訴檢察官認前開家庭暴力防治法第五十條第二款之罪，與搶奪罪應分
    論併罰，惟蒞庭檢察官於本院審理時陳稱：該二罪為想像競合犯等語。依檢察一
    體原則，應認此二罪之罪數，業經蒞庭檢察官更正為想像競合犯，裁判上一罪。
    是就所起訴家庭暴力防治法第五十條第二款罪部分，原應為無罪之諭知，然因檢
    察官認與已起訴且經本院論罪科刑部分，為裁判上一罪之關係，爰不另為無罪之
    諭知。
四、按檢察官聲請簡易處刑之案件，法院於審理後，認定之犯罪事實顯與檢察官據以
    求處罪刑之事實不符者，應適用通常程序審判之，刑事訴訟法第四百五十二條、
    第四百五十一條之一第四項但書第二款定有明文。而對於簡易判決之上訴，準用
    刑事訴訟法第三編第一章及第二章之規定，管轄第二審之地方法院合議庭受理簡
    易判決上訴案件，應依通常程序審理。其認案件有刑事訴訟法第四百五十二條之
    情形者，應撤銷原判決，逕依通常程序為第一審判決，刑事訴訟法第四百五十五
    條之一第三項、法院辦理刑事訴訟簡易案件應行注意事項第十四項亦有明文，合
    先陳明。原審認被告成立搶奪罪部分，固非無見，惟原審疏未調查前開暫時保護
    令是否仍有效，而認被告違反已失效之暫時保護令，認被告成立家庭暴力防治法
    第五十條第二款之罪，尚有未洽。被告上訴否認搶奪犯行，雖不足採，惟其否認
    家庭暴力防治法之犯行，尚非無理由，原審判決既有可議，自應由本院將原判決
    撤銷改依通常程序自為第一審判決。審酌被告犯罪之動機、目的、手段、所得之
    不法利益、告訴人已表明不願追究，及其犯罪後態度等一切情狀，量處如主文所
    示之刑，另被告行為後，刑法第四十一條業於九十年一月十日修正公布，同年月
    十二日生效，舊法規定犯最重本刑三年以下有期徒刑以下之刑之罪，而受六個月
    以下有期徒刑或拘役之宣告，因身體、教育、職業、家庭之關係或其他正當事由
    ，執行顯有困難者，得易科罰金，修正後刑法第四十一條第一項規定，凡犯最重
    本刑五年以下有期徒刑以下之刑之罪，而受六個月以下有期徒刑或拘役之宣告，
    均得易科罰金，比較新舊法之規定，以修正後之新法有利於行為人，自應依刑法
    第二條第一項前段規定，適用裁判時之新法，併予宣告易科罰金之折算標準。再
    被告前未曾受有期徒刑以上刑之宣告，此有台灣高等法院被告全國前案紀錄表在
    卷可稽，因一時失慮，偶罹刑典，經此刑之宣告後，應知警惕而無再犯之虞，本
    院因認暫不執行其刑為當，予以宣告緩刑二年，用啟自新。
據上論斷，應依刑事訴訟法第四百五十五條之一第一項、第三項、第四百五十二條、
第三百六十九條第二項、第二百九十九條第一項前段，刑法第二條第一項前段、第三
百二十五條第一項、第四十一條第一項前段，第七十四條第一款，罰金罰鍰提高標準
條例第二條，判決如主文。
本案經檢察官呂文忠到庭執行職務。
中      華      民      國    九十一    年      十一      月    十五    日
                                    臺灣士林地方法院刑事第一庭
                                      審判長法  官  林  清  吉
                                            法  官  劉  秉  鑫
                                            法  官  江  翠  萍
右正本證明與原本無異。
本件不得上訴。
                                            書記官  范  淑  芬
中      華      民      國    九十一    年      十一      月   二十     日
附錄本案論罪科刑法條全文
刑法第三百二十五條第一項：
  意圖為自己或第三人不法之所有，而搶奪他人之動產者，處六月以上五年以下有期
  徒刑。
